【裁判字號】    90,上易,182
【裁判日期】    900330
【裁判案由】    詐欺
【裁判全文】
臺灣高等法院刑事判決                              九十年度上易字第一八二號
    上訴人即
    被      告  甲○○
右上訴人因詐欺案件，不服臺灣士林地方法院八十九年度自緝字第一一號，中華民國
八十九年十一月二十日第一審判決，提起上訴，本院判決如左：
    主  文
原判決撤銷。
甲○○意圖為自己不法之所有，以詐術使人將本人之物交付，處有期徒刑拾月。
    事  實
一、甲○○明知其資力不佳，竟意圖為自己不法之所有，於民國（下同）八十八年一
    月三十日，在乙○○所經營位於台北市○○區○○路三段一七四巷二十一號之「
    芝柏銀樓」，購買鑽石二顆、項鍊六條、元寶七十五枚，共計新台幣（下同）一
    百一十八萬三千六百元，折計一百十八萬元，甲○○向乙○○佯稱：其妻在寶島
    商業銀行有一筆一百八十萬元之定期存款於月底才到期，希望先以支票支付，嗣
    定期存款到期支票必能兌現，以此詐術使乙○○信以為真，陷於錯誤，如數交付
    上開珠寶，甲○○則交付以其為發票人、寶島商業銀行八德分行為付款銀行、帳
    號000000000號、到期日均為八十八年二月二日、金額共一百十八萬三
    千六百元之支票三紙以支付。甲○○得手後，旋往當鋪賤賣上開珠寶，得款約二
    、三十萬元，供己花用。嗣甲○○交付之支票屆期經乙○○提示均遭退票，乙○
    ○於退票後向甲○○追討，甲○○以希望能分期攤還並保證屆期必能兌現為由，
    再簽發同上帳號金額共一百十八萬七千元之支票五張換回前開三紙支票以為搪塞
    ，迄八十八年五月十日，上開支票屆期，乙○○再向銀行提示後，以存款不足為
    由退票，其向甲○○追索無著時，始知受騙。
二、案經乙○○向台灣台北地方法院提起自訴。
    理  由
一、訊據上訴人即被告甲○○，否認涉有詐欺取財罪嫌，辯稱：伊以前即以簽發支票
    之方式向乙○○調借錢，後來無力讓支票兌現，為維持伊的票據信用，所以只好
    再向乙○○借錢來軋伊的支票，讓乙○○手中的支票能兌現，伊的支票中有些就
    是她去提示兌領的，因為再向她借要加上利息，才會越借越多，此次向乙○○買
    珠寶，是要轉賣來還她錢的，伊將買來的珠寶轉賣到當鋪，共賣得二、三十萬元
    ，估價單中的金額有些是買珠寶，有些則是借錢的。又伊向乙○○借錢時，雖有
    說等伊太太在寶島商業銀行的定存單到期就可以還錢，但伊只是開玩笑，不知她
    會當真；且當時預計伊父親會給一筆土地，等賣掉土地後就有錢還她，所以不是
    故意詐騙的云云。惟查：
    (一)右揭事實，業據自訴人乙○○於原審及本院審理時指訴甚詳，復有珠寶估價單
      一紙、如事實欄所載之支票八紙附卷可稽（均為影本，見原審八十八年度自字
      第一０號卷第七頁至笫十一頁）。被告雖辯稱與自訴人間宿有金錢借貸往來，
      此次並未購買如此多的珠寶云云，然此為自訴人所堅決否認，經原審向寶島商
      業銀行八德分行調取被告上開000000000帳號之支票往來明細，提示
      被告圈選其所謂交給自訴人之支票，再以該圈選資料向該銀行調取相關支票影
      本，顯示並無自訴人提示兌領之資料，此有寶島商業銀行八德分行函文二紙、
      函文所附交易查詢報表一份、支票正反面影本四紙附卷供參（見原審八十九年
      度自緝字第一一號卷第三十八頁至第四十三頁），而被告亦自承所查得之支票
      ，並非伊交給自訴人等語（見原審自緝卷第五十五頁），加以被告於原審曾自
      承有向自訴人購買上開事實欄所載之珠寶，事實及金額均沒有錯等語（見原審
      自字卷第三十九頁），可見被告嗣後翻異前詞，改稱與自訴人間有金錢借貸，
      此次不完全是購買珠寶云云，並不可採信。被告又以伊自八十五年起，即透過
      自訴人所開設之「芝柏銀樓」，以信用卡簽帳而後開立支票之方式，陸續向自
      訴人調借金錢，並提出其本人及配偶邱貴梅之信用卡簽帳單及銀行信用卡明細
      表為證，惟該信用卡簽帳單及明細表，均為八十五年、八十六年之紀錄，數額
      亦僅一、二萬元，或數千元，與本件八十八年之時間，有所差距，且與本件之
      一百餘萬元之數額，亦無法相比，二者不可混為一談。
    (二)再被告亦自承其資力不佳，其妻並未在寶島商業銀行有任何定期存款，然其有
      向乙○○稱其妻在寶島商業銀行有一百八十萬元之定期存款，月底到期等語，
      雖其辯稱是開玩笑云云，然若非其佯稱上情，使自訴人信以為真，誤以其有資
      力，當無出售高達一百餘萬元珠寶之可能，所辯顯係飾卸之詞，不足採信。
    (三)被告雖又辯稱預計伊父親會給一筆土地，等賣掉土地後就有錢還她，所以不是
      故意詐騙的云云。然其自承其父於八十九年五月十七日才過世，且目前該土地
      未辦理過戶給伊等語（見原審自緝卷第五十六頁），是其所辯，亦乏實據。另
      被告自承向自訴人購買上開珠寶後即轉賣到當鋪，共賣得二、三十萬元，有當
      票影本二紙在卷可參（見原審自字卷第六十九頁）。
    綜上所述，足證被告向自訴人購買上開珠寶時，並無任何資力，然其卻向自訴人
    詐稱月底其妻一百八十萬元之定期存單到期支票即可兌現之詐術，使自訴人信以
    為真，陷於錯誤，交付高達一百餘萬元之珠寶，且被告於取得珠寶後旋即賤賣，
    所簽發之支票均未兌現，其有為自己不法所有之意圖甚明，所辯不足採信，本案
    事證明確，被告於九十年二月二十七日提出其於寶島銀行之交易查詢表一份，聲
    請調查其有否自訴人與被告往來之支票部分，因係施用詐術而取得自訴人所有之
    鑽石二顆、項鍊六條、元寶七十五枚，已有前述，是縱被告與自訴人另有金錢往
    來，亦不影嚮本件犯罪之成立，自無調查之必要，被告之犯行洵堪認定。
二、核被告所為，係犯刑法第三百三十九條第一項之詐欺取財罪。
三、原審以被告犯行明確予以論罪科刑，固非無見，惟查：被告代墊友人之前積欠「
    芝柏銀樓」之貨款七千元部分，係債務之承擔，其並未施用詐術，僅債務不履行
    而已，原審認為被告此部分亦成立詐欺取財罪，自有未合。被告上訴否認犯罪，
    指摘原判決不當，固無理由，惟原判決既有可議之處，自應由本院將原判決撤銷
    改判。爰審酌被告尚無前科紀錄，詐得金額達一百餘萬元，所生損害甚大，犯後
    仍否認犯行，迄未賠償被害人等一切情狀，量處有期徒刑十月。
四、公訴意旨另以：被告代墊友人之前積欠「芝柏銀樓」之貨款七千元，未依約履行
    ，因認為被告亦涉有刑法第三百三十九條第一項之詐欺取財罪嫌，惟查：被告此
    部分之行為，係債務之承擔，亦無證據足以證明其有施用詐術，僅債務不履行而
    已，此部分罪嫌應屬不能證明，但公訴人認為被告此部分罪嫌與前開論罪科刑部
    分間，係實質上一罪，爰不另為無罪之諭知。
據上論斷，應依刑事訴訟法第三百六十九條第一項前段、第三百六十四條、第三百四
十三條、第二百九十九條第一項前段，刑法第三百三十九條第一項，罰金罰鍰提高標
準條例第一條前段，判決如主文。
中      華      民      國      九十      年      三     月      三十  日
                              臺灣高等法院刑事第二十四庭
                                  審判長法 官  陳  貽  男
                                        法  官  王  炳  梁
                                        法  官  李  世  貴
右正本證明與原本無異。
不得上訴。
                                        書記官  魏  汝  萍
中      華      民      國      九十      年      四     月     二      日
附錄    本判決論罪科刑法條：
刑法第三百三十九條第一項：
意圖為自己或第三人不法之所有，以詐術使人將本人或第三人之物交付者，處五年以
下有期徒刑、拘役或科或併科一千元以下罰金。


司法院資訊處製作；財團法人民間司法改革基金會備份。
